【裁判字號】    99,台上,2159
【裁判日期】    990415
【裁判案由】    違反商業會計法
【裁判全文】
最高法院刑事判決            九十九年度台上字第二一五九號
上  訴  人  甲○○
上列上訴人因違反商業會計法案件，不服台灣高等法院中華民國
九十九年一月十九日第二審判決（九十八年度上訴字第四七七二
號，起訴案號：台灣台北地方法院檢察署九十七年度偵字第一六
八七七號），提起上訴，本院判決如下：
    主  文
上訴駁回。
    理  由
按刑事訴訟法第三百七十七條規定，上訴於第三審法院，非以判
決違背法令為理由，不得為之。是提起第三審上訴，應以原判決
違背法令為理由，係屬法定要件。如果上訴理由書狀並未依據卷
內訴訟資料，具體指摘原判決不適用何種法則或如何適用不當，
或所指摘原判決違法情事，顯與法律規定得為第三審上訴理由之
違法情形，不相適合時，均應認其上訴為違背法律上之程式，予
以駁回。本件原判決撤銷第一審之判決，改判仍論處上訴人甲○
○共同連續商業負責人，以明知為不實之事項，而填製會計憑證
罪刑，已敘明所憑之證據及認定之理由，從形式上觀察，並無判
決違背法令之情形存在。查原判決認定上訴人係興寶投資開發股
份有限公司負責人，為商業負責人，提供該公司空白發票、公司
章、負責人章及領取發票之專用章等資料予洪登樂，由洪登樂連
續開立不實之統一發票七張，面額共新台幣九百五十萬二千三百
三十二元，交由橘色廣告有限公司及景發工程有限公司充作進項
憑證，以扣抵銷項稅額，共同幫助逃漏營業稅，詳如原判決附表
所示等情，彼此具有犯意連絡，行為分擔，為共同正犯，已綜合
全部卷證資料，詳加審酌判斷。復以上訴人辯稱其僅委託洪登樂
辦理公司變更登記，不知洪登樂盜用印章而偽造發票等語，為卸
責之詞，不足採信。證人洪登樂、蘇勝發業於偵查中及第一審法
院陳述明確，上訴人請求傳訊，核無必要，併加說明綦詳。上訴
意旨仍執陳詞，謂本件係洪登樂盜用印章偽造發票使用，上訴人
並不知情，且與洪登樂間無金錢上之利益，不可能有犯意聯絡；
又上訴人與橘色廣告有限公司、景發工程有限公司有關人員均不
相識，亦無生意上往來，從未收受該二公司之任何金錢，自無開
立發票予該二公司之理；原審未傳喚洪登樂、蘇勝發對質，調查
尚有未盡云云，對於原審採證認事職權之適法行使，暨判決內已
明白論斷之事項，憑己見再事爭辯，不符第三審上訴之法定要件
。至洪登樂是否業經起訴，不影響上訴人應負之正犯責任，上訴
意旨以原判決認其與洪登樂共犯，但未見檢察官就洪登樂部分予
以究辦云云，任意指摘原判決違法，亦非適法之第三審上訴理由
。其上訴為違背法律上之程式，應予駁回。又上訴人所犯稅捐稽
徵法第四十三條第一項幫助他人逃漏稅捐部分，依刑事訴訟法第
三百七十六條第一款規定，本不得上訴於第三審法院；而其牽連
犯之重罪即填製不實會計憑證部分之上訴，既應從程序上駁回，
則輕罪之此部分上訴即為法所不許，應併駁回之。
據上論結，應依刑事訴訟法第三百九十五條前段，判決如主文。
中    華    民    國  九十九  年    四    月   十五   日
                      最高法院刑事第十庭
                          審判長法官  花  滿  堂
                                法官  黃  正  興
                                法官  陳  東  誥
                                法官  林  錦  芳
                                法官  洪  昌  宏
本件正本證明與原本無異
                                      書  記  官
中    華    民    國  九十九  年    四    月   十九   日
                                                      Ｅ

司法院資訊處製作；財團法人民間司法改革基金會備份。
